【裁判字號】    97,訴,87
【裁判日期】    970627
【裁判案由】    準強盜等
【裁判全文】
臺灣屏東地方法院刑事判決                97年度訴字第87號
公  訴  人  臺灣屏東地方法院檢察署檢察官
被      告  己○○
                    （另案於臺灣屏東監獄竹田分監執行中）
指定辯護人  本院公設辯護人乙○○
上列被告因準強盜等案件，經檢察官提起公訴（96年度偵字第78
93號），本院判決如下：
    主  文
己○○犯攜帶兇器竊盜罪，累犯，處有期徒刑陸月，扣案如附表
編號1 所示之物沒收；又犯準強盜罪而有刑法第三百二十一條第
一項第一、三款情形，累犯，處有期徒刑柒年貳月，扣案如附表
所示之物均沒收。應執行有期徒刑柒年陸月，扣案如附表所示之
物均沒收。
    事  實
一、己○○曾犯麻醉藥品管理條例（2 次）、竊盜（2 次）、過
    失致死及毒品危害防制條例（2 次）之罪，其中第2 次所犯
    竊盜罪，於民國92年12月10日經臺灣高等法院高雄分院判處
    有期徒刑2 年確定，所犯過失致死罪，於92年6 月24日經本
    院判處有期徒刑1 年6 月確定，第1 次所犯毒品危害防制條
    例之罪，於92年8 月27日經本院判處有期徒刑8 月確定，三
    者並經裁定定其應執行之刑為有期徒刑3 年8 月，甫於96年
    （起訴書誤載為95年）5 月7 日假釋期滿視為執行完畢。詎
    仍不知悔改：(一)意圖為自己不法之所有，於92年12月9 日凌
    晨2 時許（起訴書誤載為1 時許），攜帶如附表編號1 所示
    客觀上足對人之生命、身體、安全構成威脅具有危險性之兇
    器萬用扳手，前往屏東縣新園鄉新園村媽祖一巷38號前，竊
    取陳敏宗所有由其父丙○○管領使用（起訴書誤載為丙○○
    所有）之車牌號碼PGR-411 號（起訴書誤載為PRG-411 號）
    機車，惟因無法發動，而改以自備之鑰匙竊取該機車得手。
    (二)又意圖為自己不法之所有，於96年12月10日清晨6 時許（
    日出前），騎乘上開機車，前往屏東縣枋寮鄉○○村○○路
    （起訴書誤載為得聖路）101 號戊○○之住宅（兼為農漁產
    品分裝廠），利用戊○○之母蘇水根外出運動未關大門之機
    會，攜帶如附表編號1 、2 、3 所示客觀上足對人之生命、
    身體、安全構成威脅具有危險性之兇器萬用扳手（起訴書誤
    載為萬用起子）、老虎鉗、瓦斯噴霧器及如附表編號4 所示
    之口罩，侵入該住宅，並在蘇水根房間之床頭櫃內，竊取其
    所有金飾包1 個（內有白金項鍊1 條及黃金戒指2 只）。適
    因在附近漁塭工作之丁○○（戊○○之兄）發覺有異，進入
    該住宅內查看，二人在蘇水根房間門口對峙，己○○見賊跡
    敗露，為脫免逮捕，竟當場以如附表編號3 所示之瓦斯噴霧
    器噴向丁○○，對丁○○施以強暴，並噴中其右太陽穴附近
    ，致其眼睛受刺激，達於難以抗拒之程度，而得以脫身逃逸
    。惟稍後己○○仍因戊○○及丁○○自後追捕，而為民眾合
    力逮獲，並報警在其身上扣得其所有如附表編號1 至4 所示
    供犯罪所用之物，暨在上開機車坐墊下之置物箱內起獲其所
    有如附表編號5 至10所示供犯罪預備之物。又上開竊盜機車
    部分，己○○在有偵查犯罪職權之公務員發覺前，即主動向
    承辦員警承認犯罪並接受裁判。
二、案經屏東縣政府警察局枋寮分局報請臺灣屏東地方法院檢察
    署檢察官偵查起訴。
    理  由
壹、程序方面：
一、按被告以外之人於審判外之言詞或書面陳述，除法律有規定
    者外，不得作為證據，刑事訴訟法第159 條第1 項定有明文
    。被告以外之人（包括證人、鑑定人、告訴人、被害人及共
    同被告等）於審判外之言詞或書面陳述，為所謂傳聞證據，
    由於傳聞證據有悖於法院直接審理及言詞審理之精神，妨害
    當事人之反對詰問權，影響程序正義之實現，除法律有規定
    者（例如同法第159 條第2 項、第159 條之1 至第159 條之
    5 、第206 條等）外，原則上不具有證據能力。
二、本件被害人丙○○、丁○○及證人戊○○於警詢中所為之陳
    述，本屬傳聞證據，且其等於本院審理時所為供述，經核與
    其等於警詢中之陳述一致，均不符合刑事訴訟法第159 條之
    2 規定，故其等於警詢中所為之陳述，均不具有證據能力。
三、證人戊○○於偵查中向檢察官所為之陳述，已依法具結，且
    其並未提及檢察官在偵查中有不法取供之情形，亦無證據可
    釋明其供述有顯不可信之情況，且其已於本院審理時出庭接
    受被告及其辯護人行使反對詰問權，依刑事訴訟法第159 條
    之1 第2 項規定，其於偵查中向檢察官所為之陳述，自具有
    證據能力。
四、屏東縣警察局車輛尋獲電腦輸入單，乃民眾前往警察機關申
    報車輛失竊及尋獲時，由承辦之員警將相關資料鍵入電腦列
    印而成，為具有公務員身分之員警職務上所製作之紀錄文書
    ，且此種工作具有例行性，正確性高，並無顯有不可信之情
    況，依刑事訴訟法第159 條之4 第1 款規定，自具有證據能
    力。又交通部中央氣象局編製之中華民國九十六年日出日沒
    時刻表，雖無刑事訴訟法第159 條之4 第1 款、第2 款之情
    形，惟其與公務員職務上製作之文書及業務文件具有同等程
    度之可信性，依同條第3 款規定，亦具有證據能力。
五、被害人丙○○及證人戊○○所出具之贓物認領保管單，雖均
    屬傳聞證據，且不符刑事訴訟法第159 條之1 至第159 條之
    4 之規定，惟公訴人及被告於審判中均同意以之作為證據，
    本院審酌各該書面陳述之作成，並無受到外力干擾及壓力之
    情形，亦認以之作為證據為適當，則依刑事訴訟法第159 條
    之5 第1 項規定，各該書面陳述自均具有證據能力。
貳、實體方面：
一、前揭事實一之(一)部分，迭據被告己○○於警詢、檢察官偵查
    中及本院審理時坦承不諱，核與被害人丙○○於本院審理時
    陳述之情節相符，並有屏東縣警察局車輛尋獲電腦輸入單、
    贓物認領保管單各1 紙附卷可稽及如附表編號1 所示之萬用
    扳手扣案可資佐證，事證明確，此部分被告之竊盜犯行，洵
    堪認定。
二、前揭事實一之(二)部分，訊據被告固坦承意圖為自己不法之所
    有，攜帶如附表編號1 至3 所示之兇器及如附表編號4 所示
    之口罩，於夜間侵入住宅，竊取內有白金項鍊1 條及黃金戒
    指2 只之金飾包1 個一節，惟矢口否認有何加重準強盜犯行
    ，辯稱：伊並未以瓦斯噴霧器噴向被害人丁○○，而係朝地
    面噴灑，被害人丁○○之眼睛固因此感到酸麻，但既不覺疼
    痛，亦非無法睜開，應尚未達於難以抗拒之程度，且伊噴灑
    瓦斯噴霧器時，被害人丁○○尚無逮捕伊之舉動，自難謂伊
    係因脫免逮捕，當場對被害人丁○○施以強暴，達於使人難
    以抗拒之程度，而應以準強盜或加重準強盜罪名相繩云云，
    經查：
(一)、前揭被告意圖為自己不法之所有，攜帶如附表編號1 至3 所
    示之兇器及如附表編號4 所示之口罩，於夜間（按日出前日
    沒後為夜間）侵入屏東縣枋寮鄉○○村○○路101 號戊○○
    之住宅，並在房間內竊取戊○○之母蘇水根所有金飾包1 個
    （內有白金項鍊1 條及黃金戒指2 只）之事實，迭據被告於
    警詢、檢察官偵查中及本院審理時坦承不諱，核與被害人丁○○、證人戊○○分別於檢察官偵查中及本院審理時陳述之
    情節相符，並有中華民國96年日出日沒時刻表1 紙、贓物認
    領保管單1 紙、照片11幀附卷可稽及如附表編號1 至4 所示
    之物扣案可資佐證，堪信為實在。
(二)、被害人丁○○於本院審理時陳稱：「當天早上我站在魚（漁
    ）塭等天亮，看到對面我弟弟的分裝廠有人走進去，以為有
    人要借東西，我騎機車過去，進去後沒有看到人，後來看到
    他在房間內，我大聲喊，他出來走（手）放在後面，我沒有
    看到他拿什麼東西，他就拿東西噴我，我趕緊閃，我就喊追
    （抓）賊。他噴我時是面對我，就噴到我的眼睛，當時眼睛
    麻麻的，後來同村的人就出來抓被告。‧‧‧‧我站在房間
    門口正對面‧‧‧‧大約距離1 、2 公尺‧‧‧‧噴到我右
    邊太陽穴附近‧‧‧‧我喊有賊，我弟弟有過來‧‧‧‧我
    用水洗眼睛後出去追被告，但看不到被告‧‧‧‧（問：被
    告噴你之前，你就懷疑他是賊？）是的‧‧‧‧（問：被告
    噴你以前，你是否想要抓他？）我想要看看是否是認識的人
    ，我叫他出來，但他不出來。我還沒有動手要抓他，也不知
    道他有偷到金飾。」證人戊○○於檢察官偵查中及本院審理
    時證稱：「當天我在自己的房間睡覺，丁○○看到有一個人
    就是己○○到我家在我媽媽的房間裡面，但都沒有出來，丁○○站在我媽媽門口叫他出來，他躲在門後，他用瓦斯噴霧
    器噴丁○○‧‧‧‧‧整個屋子都是瓦斯味，當時我人在房
    間透過窗戶我有看到，己○○噴完後他就跑出去，丁○○喊
    抓賊，我也跟著跑出去，後來己○○被村民抓到」、「我開
    窗看到被告的背面，丁○○用手矇著眼睛，我有聞到瓦斯的
    味道很重‧‧‧‧（丁○○）眼淚一直流」各等語。被害人
    丁○○及證人戊○○之母蘇水根失竊之金飾事後業已取回，
    且被害人丁○○之眼睛事後亦無大礙，除虛驚一場外，實質
    上可謂並無損失，且其等於檢察官偵查中及本院審理時所為
    供述，均已依法具結以擔保其證詞之真實性，苟非確有其事
    ，被害人丁○○及證人戊○○應無甘冒偽證罪責而設詞構陷
    被告之理，本院因認其等所為之陳述堪信為實在，被告辯稱
    其未以瓦斯噴霧器噴向被害人丁○○，而係朝地面噴灑云云
    ，無非事後卸責之詞，不足採信。又以瓦斯噴霧器朝人噴灑
    ，其氣味令人聞之難以忍受，其刺激性更足以造成眼睛不適
    ，有如被害人丁○○被噴灑後眼淚直流，必須以水沖洗，自
    堪認已達於使人難以抗拒之程度。其次，被害人丁○○既已
    懷疑被告為竊賊，一旦看清被告為陌生人，察覺其竊賊之身
    分，必無任令其離開之理，此觀之被害人丁○○被瓦斯噴霧
    器噴灑後高喊抓賊，並在以水沖洗眼睛後參與追捕被告自明
    。且被告於警詢中供稱：「因我行竊後為了順利逃脫，才向
    現場人噴灑催淚瓦斯，阻止被逮捕」、「我為了防止被抓就
    從身上取出催淚瓦斯向當事人前方噴灑，讓我順利脫逃」等
    語，可見，被告依當時情勢判斷，亦自知事跡敗露將被逮捕
    ，而為脫免逮捕，先下手為強，當埸以噴灑瓦斯噴霧器之方
    式對被害人丁○○施以強暴，毫無疑問。被告辯稱：其行為
    尚未達於使人難以抗拒之程度，亦難謂係因脫免逮捕而為云
    云，亦無可採。
(三)、按竊盜或搶奪，因防護贓物、脫免逮捕或湮滅罪證，而當場
    施以強暴脅迫者，以強盜論，刑法第329 條定有明文。所謂
    當場，係指犯罪行為之現場或其附近而言，行為人雖已離開
    竊盜或搶奪現場，但仍在他人跟蹤追躡中，亦即尚未脫離追
    捕者之視線以前，在解釋上，仍認為當場（最高法院27年上
    字第1228號判例意旨參照）。經該規定擬制為強盜罪之強暴
    、脅迫構成要件，乃指達於使人難以抗拒之程度者而言（司
    法院大法官釋字第630 號解釋參照）。又刑法第329 條之以
    強盜論，即以強盜罪相當條文處罰之意，並非專以第328 條
    第1 項之強盜論，故第330 條所謂犯強盜罪，不僅指自始犯
    強盜罪者而言，即依第329 條以強盜論者，亦包括之（最高
    法院25年上字第6626號判例參照）。準此，被告攜帶如附表
    編號1 至3 所示之兇器，於夜間侵入住宅竊盜既遂之後，因
    脫免逮捕，而當埸對被害人丁○○施以強暴，達於使人難以
    抗拒之程度，犯準強盜罪而有刑法第321 條第1 項第1 、3
    款之情形，自應依刑法第329 條及第330 條第1 項規定論罪
    科刑。
三、核被告所為，係犯刑法第321 條第1 項第3 款之攜帶兇器竊
    盜罪及刑法第329 條、第330 條第1 項之加重準強盜罪，後
    者公訴人認被告係犯刑法第329 條之準強盜罪，容有未洽，
    起訴法條應予變更。被告曾犯麻醉藥品管理條例（2 次）、
    竊盜（2 次）、過失致死及毒品危害防制條例（2 次）之罪
    ，其中第2 次所犯竊盜罪，於92年12月10日經臺灣高等法院
    高雄分院判處有期徒刑2 年確定，所犯過失致死罪，於92年
    6 月24日經本院判處有期徒刑1 年6 月確定，第1 次所犯毒
    品危害防制條例之罪，於92年8 月27日經本院判處有期徒刑
    8 月確定，三者並經裁定定其應執行之刑為有期徒刑3 年8
    月，甫於96年5 月7 日假釋期滿視為執行完畢，有臺灣高等
    法院被告前案紀錄表在卷可憑，被告受徒刑之執行完畢後，
    5 年以內故意再犯上開有期徒刑以上二罪，均為累犯，俱應
    依法加重其刑。被告所犯攜帶兇器竊盜罪部分，其在有偵查
    犯罪職權之公務員發覺前，即主動向承辦員警承認犯罪，經
    證人即屏東縣政府警察局枋寮分局東海派出所所長甲○○於
    本院審理時證稱無訛，被告並已接受裁判，依自首之規定減
    輕其刑，並先加後減。被告所犯上開二罪，犯意各別，行為
    互異，應予分論併罰。爰審酌被告前科累累，素行欠佳，及
    其行為對社會治安危害頗鉅，惟其所竊取之財物價值尚非甚
    高，且加重準強盜部分，並未對被害人丁○○造成嚴重之傷
    害，暨其於犯罪後未能坦承全部犯行，難謂確有悔改之意等
    一切情狀，分別量處如主文所示之刑，並定其應執行之刑，
    以示懲儆。扣案如附表編號1 至4 所示之物，為被告所有供
    犯罪所用之物，扣案如附表編號5 至10所示之物，為被告所
    有供犯罪預備之物，業據其供明在卷，依刑法第38條第1 項
    第2 款規定，各於所宣告之主刑項下併予宣告沒收。至被告
    用以竊盜機車犯罪所用之鑰匙，並未扣案，為免執行發生困
    難，不予宣告沒枚，扣案之安全帽1 頂，則既非違禁物或因
    犯罪所得之物，亦非供被告犯罪所用或預備之物，不得宣告
    沒收，均併此敘明。
據上論斷，依刑事訴訟法第299 條第1 項前段、第300 條，刑法
第321 條第1 項第3 款、第329 條、第330 條第1 項、第47條第
1 項、第62條前段、第51條第5 款、第38條第1 項第2 款，判決
如主文。
本案經檢察官陳俊宏到庭執行職務。
中    華    民    國    97    年    6     月    27    日
                  刑事第三庭    審判長法  官  吳永宋
                                      法  官  趙家光
                                      法  官  春生
以上正本證明與原本無異。
如不服本判決應於收受本判決送達後10日內向本院提出上訴書狀
，其未敘述上訴理由者，並得於提起上訴後10日內向本院補提理
由書狀（均須按他造當事人之人數附繕本）「切勿逕送上級法院
」。
中    華    民    國    97    年    6     月    27    日
                                      書記官  唐淑嫻
附錄本判決論罪科刑法條：
刑法第321條第1項：
犯竊盜罪而有左列情形之一者，處6 月以上5 年以下有期徒刑：
一、於夜間侵入住宅或有人居住之建築物、船艦或隱匿其內而犯
    之者。
二、毀越門扇、牆垣或其他安全設備而犯之者。
三、攜帶兇器而犯之者。
四、結夥三人以上而犯之者。
五、乘火災、水災或其他災害之際而犯之者。
六、在車站或埠頭而犯之者。
刑法第329條：
竊盜或搶奪，因防護贓物、脫免逮捕或湮滅罪證而當場施以強暴
、脅迫者、以強盜論。
刑法第330條第1項：
犯強盜罪而有第321 條第1 項各款情形之一者，處7 年以上有期
徒刑。
附表：
┌──┬──────┬──┬──────────────┐
│編號│物 品 名 稱 │數量│ 備                     考  │
├──┼──────┼──┼──────────────┤
│  1 │萬用扳手（較│1 支│被告所有供犯罪所用之物      │
│    │短且已彎掉）│    │                            │
├──┼──────┼──┼──────────────┤
│  2 │老虎鉗（長）│1 支│同上                        │
├──┼──────┼──┼──────────────┤
│  3 │瓦斯噴霧器  │1 罐│同上                        │
├──┼──────┼──┼──────────────┤
│  4 │口罩        │1 個│同上                        │
├──┼──────┼──┼──────────────┤
│  5 │萬用扳手（長│2 支│被告所有供犯罪預備之物      │
│    │短各1 支）  │    │                            │
├──┼──────┼──┼──────────────┤
│  6 │老虎鉗（短）│1 支│同上                        │
├──┼──────┼──┼──────────────┤
│  7 │一字起子    │1 支│同上                        │
├──┼──────┼──┼──────────────┤
│  8 │美工刀      │1 支│同上                        │
├──┼──────┼──┼──────────────┤
│  9 │彈簧刀      │1 支│同上                        │
├──┼──────┼──┼──────────────┤
│ 10 │手套        │1 雙│同上                        │
└──┴──────┴──┴──────────────┘


司法院資訊處製作；財團法人民間司法改革基金會備份。
